臺灣新竹地方法院刑事判決
110年度訴字第367號
公  訴  人  臺灣新竹地方檢察署檢察官
被      告  游翔  



上列被告因詐欺案件，經檢察官提起公訴（110年度偵字第3093
號），被告就被訴事實為有罪之陳述，本院改依簡式審判程序，
並判決如下：
    主  文
游翔犯三人以上共同冒用公務員名義詐欺取財罪，處有期徒刑壹
年壹月。
未扣案之犯罪所得新臺幣參仟伍佰伍拾元沒收，於全部或一部不
能沒收或不宜執行沒收時，追徵其價額。
    事  實
一、游翔於民國109年間加入真實姓名、年籍不詳、暱稱「小噴
    噴」等成年人所組成之詐欺集團，游翔負責擔任向被害人取
    款之「車手」角色，並將所取財物交付與詐欺集團之成員，
    渠等共同意圖為自己不法之所有，基於三人以上共同冒用公
    務員名義詐欺取財之犯意聯絡，先由某詐欺集團成員於109
    年5月27日，假冒「臺北市士林分局分隊長」等公務員名義
    ，撥打劉世惠手機，對劉世惠佯稱：要查劉世惠販售毒品如
    何獲利，不照其指示做，就要將其羈押等語，致劉世惠陷於
    錯誤，依詐欺集團犯罪組織成員之指示，於109年6月2日12
    時許，將新臺幣（下同）35萬5千元裝入紙袋，放置於新竹
    縣竹東鎮光明路855巷紫藤園社區外左側小路小廟桌上，游
    翔即依「小噴噴」指示前往上開地點取走贓款。游翔並於同
    日搭乘高鐵至臺北火車站，並於臺北火車站某廁所內，先抽
    取贓款1%當作報酬後，將所餘款項交給其他詐欺集團成員。
    嗣經劉世惠發現受騙，報警處理，始循線查獲上情。
二、案經劉世惠訴由新竹縣政府警察局竹東分局報告新竹地方檢
    察署檢察官偵查起訴。
    理  由
一、本件被告游翔所犯係死刑、無期徒刑或最輕本刑為3 年以上
    有期徒刑以外之罪，且非高等法院管轄第一審案件，被告於
    本院準備程序進行中，就被訴事實為有罪之陳述，經本院認
    合於刑事訴訟法第273條之1第1 項之規定，裁定進行簡式審
    判程序，合先敘明。
二、上開犯罪事實，業據被告於警詢、偵訊、本院準備程序及簡
    式審判程序中坦承不諱（見偵查卷第3-4、26-27頁、本院卷
    第61-64、65-68頁），核與證人即告訴人劉世惠、證人即計
    程車司機何世紹證述之情節相符（見偵查卷第7、8、13頁）
    ，並有路口監視器畫面照片8張、劉世惠銀行交易明細、被
    告叫車資料、車輛詳細資料報表等件附卷可稽（見偵查卷第
    5-6、10、11、12頁），足見被告上開任意性自白核與事實
    相符，應堪採信。綜上，本件事證明確，應依法論罪科刑。
三、論罪科刑：
（一）核被告所為，係犯刑法第339條之4第1項第1款、第2款之
      三人以上共同冒用公務員名義詐欺取財罪。
（二）按共同實施犯罪行為之人，在合同意思範圍以內，各自分
      擔犯罪行為之一部，相互利用他人之行為，以達其犯罪之
      目的者，即應對於全部所發生之結果，共同負責。又共同
      正犯之成立，祇須具有犯意之聯絡及行為之分擔，既不問
      犯罪動機起於何人，亦不必每一階段犯行，均須參與。又
      共同正犯之意思聯絡，原不以數人間直接發生者為限，若
      有間接之聯絡者，亦包括在內。是以，行為人參與構成要
      件行為之實施，並不以參與構成犯罪事實之全部或始終參
      與為必要，即使僅參與構成犯罪事實之一部分，或僅參與
      某一階段之行為，亦足以成立共同正犯。經查，被告雖非
      親自向告訴人實施訛詐行為之人，未自始至終參與各階段
      之犯行，然其擔任取走詐騙款項之工作，而與該詐欺集團
      其他成員為詐騙告訴人而彼此分工，堪認被告與該詐欺集
      團其他成員係在合同意思範圍內，各自分擔犯罪行為之一
      部，並相互利用他人之行為，以達犯罪之目的，從而，被
      告自應就所參與犯行，對於全部所發生之結果共同負責。
      故被告與該詐欺集團其他成員間，就上開犯行，彼此間有
      犯意聯絡及行為分擔，均為共同正犯。
（三）爰審酌被告素行不佳，正值青壯，身強體健，不思循正當
      途徑獲取所需，竟貪圖不法利益，加入詐欺集團共同參與
      詐騙犯行，以此方式坐領不法利益，非但造成告訴人難以
      回復之財產損害，助長詐騙歪風，導致社會間人際信任感
      瓦解，影響社會治安，所為實應予嚴懲；惟念其坦認犯行
      之犯後態度，兼衡被告自述其高中畢業之智識程度、原於
      餐廳工作，因疫情影響，餐廳倒閉而參與本件詐欺集團、
      未婚無子、入監之前從事道路養護工程、月收入約4萬元
      、須扶養其叔叔，暨其犯罪之動機、目的、手段、於本件
      所擔任之犯罪角色、參與程度及犯罪所得等一切情狀，量
      處如主文所示之刑。
四、沒收部分：
（一）按犯罪所得，屬於犯罪行為人者，沒收之。但有特別規定
      者，依其規定。前2 項之沒收，於全部或一部不能沒收或
      不宜執行沒收時，追徵其價額。刑法第38條之1第1項、第
      3 項定有明文。次按，共同犯罪行為人之組織分工及不法
      所得，未必相同，彼此間犯罪所得之分配懸殊，其分配較
      少甚或未受分配之人，如仍應就全部犯罪所得負連帶沒收
      之責，超過其個人所得之剝奪，無異代替其他犯罪參與者
      承擔刑罰，顯失公平，因共犯連帶沒收與罪刑相當原則相
      齟齬，故共同犯罪，所得之物之沒收，應就各人分得之數
      為之，亦即沒收或追徵應就各人所實際分得者為之。
（二）被告於本件犯罪，取得報酬為提領金額之百分之1即3,550
      元等情，業據被告於簡式審判程序供承在卷（見本院卷第
      67頁），雖未扣案，仍應依刑法第38條之1第1項規定宣告
      沒收，並依同條第3 項規定，諭知於全部或一部不能沒收
      或不宜執行沒收時，追徵其價額。
據上論斷，應依刑事訴訟法第273 條之1 第1 項、第299 條第1
項前段，判決如主文。
本案經檢察官許大偉提起公訴，檢察官翁旭輝到庭執行職務。
中　　華　　民　　國　　110 　年　　9 　　月　　24　　日
                  刑事第五庭    法  官  魏瑞紅
以上正本證明與原本無異。
如不服本判決應於收受本判決後20日內向本院提出上訴書狀，上
訴書狀應敘述具體理由。上訴書狀未敘述上訴理由者，應於上訴
期間屆滿後20日內補提理由書狀於本院(均須按他造當事人之人
數附繕本 )「切勿逕送上級法院」。 
中　　華　　民　　國　　110 　年　　9 　　月　　24　　日
                                書記官  呂苗澂
　　
附錄本件論罪科刑法條：
刑法第339條之4第1項第1、2款
犯第 339 條詐欺罪而有下列情形之一者，處 1 年以上 7 年以
下有期徒刑，得併科 1 百萬元以下罰金：
一、冒用政府機關或公務員名義犯之。
二、三人以上共同犯之。